臺灣高等法院臺南分院刑事判決　　　96年度上更(一)字第55號
上　訴　人
即　被　告　甲○○
　　　　　　　　　　現另案於臺灣臺南監獄執行中
選任辯護人　蔡敬文律師
上列上訴人因違反毒品危害防制條例案件，不服臺灣臺南地方法
院95年度訴字第14號中華民國95年6月22日第一審判決（起訴案
號：臺灣臺南地方法院檢察署94年度偵字第2358、6035號），提
起上訴，判決後經最高法院第一次發回更審，本院判決如下：
    主  文
原判決關於販賣第一級毒品及定執行刑部分均撤銷。
甲○○被訴販賣第一級毒品部分無罪。
    理  由
一、公訴意旨略以：被告甲○○與綽號「阿三」（年籍待查）之
    成年男子基於意圖營利之概括犯意聯絡，自九十四年一月間
    起至同年二月七日止，在台南縣永康市○○路○段「中華加
    油站」，以每次每小包五百元之價格，販賣第一級毒品海洛
    因予廖凱正共七、八次。並於九十四年二月前，在台南縣永
    康市一帶，以每次每小包一千元之價格，販賣第一級毒品海
    洛因予林素敏共三次。又於九十四年四月初起至同年五月初
    止，在台南縣永康市○○路一帶，以每次每小包二千元之價
    格，販賣第一級毒品海洛因予乙○○共二、三次，因認被告
    甲○○涉犯毒品危害防制條例第四條第一項之販賣第一級毒
    品罪嫌。
二、按犯罪事實應依證據認定之，無證據不得認定犯罪事實；又
    不能證明被告犯罪或其行為不罰者，應諭知無罪之判決。刑
    事訴訟法第一百五十四條第二項、第三百零一條第一項分別
    定有明文。次按刑事訴訟法第一百六十一條已於九十一年二
    月八日修正公布，修正後同條第一項規定：檢察官就被告犯
    罪事實，應負舉證責任，並指出證明之方法。因此，檢察官
    對於起訴之犯罪事實，應負提出證據及說服之實質舉證責任
    。倘其所提出之證據，不足為被告有罪之積極證明，或其闡
    明之證明方法，無從說服法官以形成被告有罪之心證，基於
    無罪推定之原則，自應為被告無罪判決之諭知（最高法院九
    十二年度台上字第一二八號判例意旨可資參照）。
三、本件公訴意旨認被告甲○○涉犯上開犯行，無非係以(一)證人
    廖凱正之警詢證詞及其尿液檢驗報告；(二)證人林素敏及乙○
    ○之警詢及偵查時證詞及彼等之尿液檢驗報告、前案資料查
    註紀錄；(三)被告持用之0000000000號行動電話、
    Ｚ000000000號行動電話之雙向通聯紀錄；(四)扣案
    之第一級毒品海洛因合計十七小包等，為其論罪之主要依據
    。訊據被告甲○○堅決否認有上揭連續販賣第一級毒品之犯
    行，辯稱：伊並無販賣第一級毒品海洛因予廖凱正、林素敏
    、乙○○，且伊與廖凱正素不相識等語。
四、經查：
  (一)被告連續販賣海洛因與林素敏部分：
  １証人林素敏於偵查時結證稱：「（甲○○有無販賣毒品給你
    ？）有，他在九十四年二月前共販賣三次海洛因給我，我每
    次都買一千元左右，他的行動電話我已經忘記了，因為他在
    九十四年三月曾被逮捕收押，出獄後就換電話，我就與他斷
    了聯絡，後來甲○○又跟我朋友沈賢文聯絡上，所以我才又
    與他聯絡上，我現在已經記不得他當時的行動電話」、「（
    你都如何與甲○○交易海洛因？）都是我撥打他行動電話，
    再與他約定時間地點」（見九十四年度偵字第六○三五號卷
    第一二○頁）。嗣於原審理時則改稱：「（被警查獲的施用
    毒品是如何而來？）甲○○給的」「（甲○○為何都要免費
    給你毒品？）因為我們是朋友」「（九十四年年初之前有無
    施用毒品？）有，之前的毒品都是我買的」「（自何處購買
    ？）忘記了」「（你為何在警局及偵查時說九十四年二月之
    前的毒品是向被告買的？）九十四年二月之前我沒有向被告
    甲○○購買過毒品，被告都是無償給我第一級毒品海洛因」
    「（警訊時你的筆錄·你有無看過再簽名？）忘記了」「（
    被告說你們是男女朋友的關係，有無意見？）【沈默約十秒
    後再回答】就是朋友」「（你從甲○○處取得的海洛因是否
    購買的？）不是」「（都是甲○○送給你的？）是的」「（
    為何在偵查中具結證述甲○○在九十四年二月之前共賣三次
    海洛因給你，每次壹仟元？）因為檢察官說我在警察局是這
    樣說，而我在警察局時是因為我人不舒服，所以我不知道為
    何要如此的陳述」「（為何被告甲○○要送毒品給你？）我
    提供場地給被告施用毒品，所以被告才免費給我施用毒品」
    「（你施用毒品的時間多久？）斷斷續續約有十年」「（九
    十四年二月份之前的毒品如何取得？）買的，有時是託『阿
    三』買的」「（被告甲○○無償給你毒品的時間為何？）九
    十四年初開始一直到五月四日。被告在外的時候每天都是給
    我毒品施用，至於被告二月八日到四月七日在監的期間，我
    是託『阿三』買的，被告四月八日出監後，就又無償提供毒
    品給我，被告每天提供我施用一次的量，被告每天都會來我
    住處，被告約無償給我毒品五十次左右」等語（見原審卷第
    六六至六九頁）。
  ２則依証人林素敏上開証詞，証人林素敏於偵、審中就被告是
    否有販賣第一級毒品海洛因所為之供証，已前後不符，而有
    明顯之瑕疵存在；且本件除證人林素敏於偵查時指証「被告
    販賣第一級毒品海洛因」之情外，並無其他證據足資佐証証
    人林素敏偵查中之指証之真實性，自難以証人林素敏於偵查
    時所為與原審審理時証述不符之有瑕疵證詞，即認被告確有
    連續販賣第一級毒品海洛因三次予證人林素敏。
  (二)被告連續販賣第一級毒品海洛因與廖凱正部分：
  １証人廖凱正於九十四年二月七日十七時二十分許，以公共電
    話撥打被告所持用之0000000000號行動電話，約
    定在台南縣永康市○○路○段「中華加油站」，欲購買一千
    元之第一級毒品海洛因等情，雖據證人廖凱正於偵查及原審
    審理時證述在卷，並經證人即員警楊育騰於偵查時證述屬實
    （見九十四年偵字第二三五八號卷第十九、二十頁），且有
    被告持用之0000000000號行動電話雙向通聯紀錄
    一份在卷可按。惟查，證人廖凱正於偵查及原審審理時均證
    述：伊並不認識被告，且從未見過，亦無向被告購買過第一
    級毒品海洛因，當時是打電話欲向綽號「三仔」之人購買一
    千元之第一級毒品海洛因等語。基此，苟如證人廖凱正於警
    詢所言，曾撥打0000000000號行動電話，向被告
    購買五百元之第一級毒品海洛因計七、八次，並均與被告親
    自交易，則證人廖凱正豈會從未見過被告甲○○？
  ２再依証人廖凱正証稱「曾見過賣毒品之人，但伊不認識亦未
    見過被告」等語，是證人廖凱正所指欲向綽號「三仔」之人
    購買海洛因，該綽號「阿三」之人是否為被告，已非無疑；
    。又九十四年二月七日下午，證人廖凱正雖依約前去台南縣
    永康市○○路○段「中華加油站」，但即為警查獲，該次並
    無任何交易行為，亦無其他證據足証被告確有販賣第一級毒
    品海洛因與證人廖凱正合計高達七、八次。從而，證人廖凱
    正上開證詞既無法積極指証被告確實為販賣海洛因之人，亦
    無其他佐證足以證明被告確有此部分之犯行，自難僅依證人
    廖凱正於警詢時之証詞，即遽為被告不利之認定。
  (三)被告連續販賣第一級毒品海洛因與乙○○部分：
  １証人乙○○雖於偵查時證稱「伊之前曾向被告購買過二、三
    次第一級毒品海洛因，自九十四年四月初起至五月初止，均
    撥打被告0000000000號行動電話與他約定時間地
    點，大多是在永康市○○路一帶交易，每次都買兩千元海洛
    因」等語。但於原審則証述「（有無透過被告拿毒品海洛因
    ？）有，有二次我是先將二千元交給甲○○，我就在永康市
    ○○路的陸橋處等，我就打電話給甲○○叫甲○○載我，就
    一同前往台南市○○路，我就在大同路那裡等，隔一會兒甲
    ○○回來，就分給我毒品海洛因」「（甲○○所交給你的毒
    品從何處而來？）我不知道」「（甲○○去拿毒品時，你有
    無跟過去？）沒有。他只有載我到大同路」「（甲○○交給
    你毒品，是已經分裝好？或是須再行分裝？）他是先拿一包
    回來，再分一部分給我，我們是找隱密的地方再行分裝的」
    「（錢是你出的，為何甲○○要與你分一半？）我不知道，
    我只是把錢拿給他，他把毒品給我」「（甲○○有無出資？
    ）應該有，但實際上我不清楚」「（甲○○分一半再交給你
    的量，與你出資的錢是否相當？）甲○○給我的毒品比我出
    資的二千元還要多」等語（見原審卷第六九至七二頁）；嗣
    於本院前審則証述「（你在原審供述有二次交給甲○○錢？
    ）我只有講過一次而已，之前並沒有拿錢給他過，就只有這
    次而已。」「（你是否只有向甲○○合資購買二千元這次？
    ）是的，只有大同路這一次，之前並沒有與他合資購買。」
    「（二千元何時交給他？）我們一起去大同路那邊時，我才
    拿二千元給他。」「（販毒者何人？）我不知道，我也不認
    識，我有看到他開車過來，他的車子停在巷口。」等語（見
    本院上訴卷第六十四、六十五頁），則就向被告購買毒品海
    洛因之次數究有幾次，是否合資購買，交易地點等重要之點
    ，証人乙○○先後之証詞並未一致，而有明顯之瑕疵。
  ２再者，公訴意旨雖據被告持用之0000000000號行
    動電話之雙向通聯紀錄，以資証明被告有販賣第一級毒品海
    洛因之事實，但被告與乙○○間之行動電話通聯紀錄，僅能
    証明被告有於該通聯紀錄所載之時間，與証人乙○○以上開
    行動電話通訊，至於被告與証人電話通訊之內容究否涉及第
    一級毒品海洛因之交易，尚難以上開雙向通聯紀錄即可証明
    ；又被告雖於九十四年二月七日、九十四年五月四日，先後
    為警查獲持有海洛因合計十七小包，但亦僅能証明被告有於
    上開時間「持有該毒品」，然尚不能證明被告確有販賣海洛
    因與証人乙○○，均難據為佐証証人乙○○指証「被告販賣
    毒品海洛因」等情之真實性，亦難據為被告不利之認定（此
    均為最高法院發回意旨所指摘部分）。
  ３況查，本件係台南市警察局第五分局依臺灣臺南地方法院檢
    察署檢察官之指揮，製作証人乙○○之警詢筆錄時，查知被
    告有販賣第一級毒品海洛因之情，有証人乙○○警詢筆錄在
    卷足憑（見偵字第六０三五號偵查卷第三九頁至第四一頁）
    ；然証人於本院前審審理時則証述「（有關你吸毒之案件，
    法院如何判決）為警查獲後有驗尿，但沒有驗到毒品反應，
    因為伊那時侯已有很長一段時間沒有施用毒品」等情（見本
    院上訴卷卷第六十四頁）；且本院依最高法院本次發回指摘
    之意旨函請臺南市警察局第五分局查覆當時有無對証人乙○
    ○採尿送驗情形，據該分局函覆稱「本分局前往臺南看守所
    借訊前後均未查獲關係人乙○○毒品案件，故未有採驗紀錄
    」等語，此有該分局九十六年三月十二日南市警五刑字第０
    九六四五一三九三九０號函在卷足憑（見本院更一審卷第八
    八頁），則証人乙○○指証向被告購買海洛因等情，已無証
    據足資補強証人乙○○指証之真實性，自難僅以証人乙○○
    之指証，即據為被告不利之認定。
  (四)末按毒品危害防制條例第四條第一項之販賣第一級毒品罪，
    以行為人有營利之目的（意思），而販入或賣出該毒品或二
    者兼而有之者，為其構成要件。而本件依檢察官提出之証據
    均不足証明被告確有基於「營利之目的」而販賣第一級毒品
    海洛因之犯行，且本院盡調查之能事亦查無其他証據足資証
    明被告確有此部分之「營利之目的」，亦難以據為被告此部
    分有罪之認定（此部分為最高法院發回指摘之要旨之一）。
  (五)綜上，証人林素敏、乙○○、廖凱正之証詞均有上開明顯之
    瑕疵存在，且公訴意旨所據之通聯紀錄僅能証明被告有以上
    開行動電話與証人乙○○、廖凱正通訊，尚不能証明該通訊
    之內容是否涉及第一級毒品海洛因之交易；另被告為警相繼
    查獲之海洛因合計十七小包，亦僅能証明被告持有該毒品之
    事實，尚無從証明被告販賣第一級毒品海洛因與上開証人之
    事實；本院依檢察官所提出之證據，均不足為被告連續販賣
    第一級毒品海洛因有罪之積極證明，亦無從說服本院以形成
    被告此部分有罪之心證；此外，復查無其他積極証據以資証
    明被告有公訴意旨所指之此部分犯行，基於無罪推定之原則
    ，自應認不能証明被告此部分之犯行。
五、原審未察，就被告被訴連續販賣第一級毒品部分，遽為被告
    有罪之判決，自有未當。被告上訴堅詞否認有此犯行，並以
    上開情詞指摘原判決不當，為有理由，應由本院將原判決關
    於此部分，暨定執行刑部分撤銷，另為無罪判決之諭知。
據上論結，應依刑事訴訟法第369條第1項前段、第364條、第301
條第1項，判決如主文。
本案經檢察官張太龍到庭執行職務。
中　　華　　民　　國　　96　　年　　4 　　月　　11　　日
                  刑事第四庭    審判長法　官　吳志誠
                                      法　官  羅心芳
                                      法　官  陳珍如
以上正本證明與原本無異。
檢察官如不服本判決應於收受本判決後十日內向本院提出上訴書
，其未敘述上訴理由者並得於提起上訴後十日內向本院補提理由
書。
　　　　　　　　　　　　　　　　　　　書記官　岑　玢
中　　華　　民　　國　　96　　年　　4 　　月　　11　　日
